【裁判字號】    97,易,818
【裁判日期】    971023
【裁判案由】    詐欺
【裁判全文】
臺灣臺南地方法院刑事判決               97年度易字第818號
公  訴  人  臺灣臺南地方法院檢察署檢察官
被      告  乙○○
上列被告因詐欺案件，經檢察官提起公訴（97年度偵字第5909號）
，本院判決如下：
    主  文
乙○○幫助共同意圖為自己不法之所有，以詐術使人將本人之物
交付，處有期徒刑參月，如易科罰金，以新臺幣壹仟元折算壹日
，緩刑貳年。
    事  實
一、乙○○雖預見提供自己帳戶給他人使用，有為詐欺集團掩飾
    或隱匿其犯罪所得財物之用，竟仍不違背其本意，基於幫助
    他人詐欺取財之不確定故意，於民國96年12月20日，在台南
    市郭綜合醫院，將其96年12月18日申請補發之華南銀行金華
    分行帳號000000000000號帳戶存摺，以及新申請之該帳戶提
    款卡、密碼，交付給真實姓名年籍不詳之詐欺集團成員。嗣
    詐騙集團成員於取得上開帳戶後，即共同基於意圖為自己不
    法所有，撥電話予甲○○，並向甲○○佯稱之前網路購物時
    有疏失，必須至提款機操作，以取消分期付款設定云云，致
    甲○○陷於錯誤，遂依該詐欺集團成員之指示，於96年12月
    23日匯款新台幣（下同）8,411元至乙○○上開帳戶內。嗣
    甲○○發覺受騙，乃報警處理而循線查悉上情。
二、案經臺南市警察局第六分局報告臺灣臺南地方法院檢察署檢
    察官偵查起訴。
    理  由
一、按「被告以外之人於審判外之言詞或書面陳述，除法律有規
    定者外，不得作為證據。」；又「被告以外之人於審判外之
    陳述，雖不符前四條之規定，而經當事人於審判程序同意作
    為證據，法院審酌該言詞陳述或書面陳述作成時之情況，認
    為適當者，亦得為證據。」，刑事訴訟法第159條第1項、第
    159條之5第1項分別定有明文。本件證人甲○○警詢之供述
    ，及華南商業銀行金華分行97年8月14日（97）金字第0191
    號函、台南市郭綜合醫院97年8月7日郭綜發字第0970000322
    號函附之救護紀錄與相關病歷資料、台南市消防局97年8月
    27日南市消護字第09700088070號之救護紀錄等，雖均為被
    告以外之人審判外之陳述，惟均經被告同意作為證據使用，
    且證人甲○○警詢陳述有其玉山銀行綜合存戶交易資料可憑
    ；而上開華南商業銀行金華分行函，及台南市消防局、台南
    市郭綜合醫院之救護記錄及病歷資料，則均係專業人員依據
    當時狀況所為之紀錄，審酌其作成時之狀況，應無不當，依
    法均得為證據。
二、訊據被告固坦承曾申辦華南銀行金華分行000000000000號帳
    戶，惟矢口否認有何詐欺犯行，辯稱：警詢筆錄記載伊將該
    銀行存摺、印鑑、提款卡交給伊女兒不知姓名男性朋友是錯
    誤的，去銀行辦理提款卡並補發存摺當天，伊騎腳踏車不舒
    服，未到家前即經送郭綜合醫院就醫，醒來時放在身上袋子
    裏的上開存摺、提款卡及密碼等物就不見了，因帳戶裡沒有
    錢，所以沒有掛失，也未報案云云。經查：
（一）華南銀行金華分行000000000000號帳戶為被告所申辦，且
      被害人甲○○遭詐騙後匯款入該帳戶等情，業據被害人於
      警詢時證述綦詳，並有被告該帳戶開戶資料、交易明細，
      及被害人匯款執據與其玉山銀行綜合存戶交易資料查詢單
      附卷可參；且查被告於警詢時業已自承在醫院急診室就醫
      時，將該帳戶之上開存摺、提款卡等物品，交付其女兒之
      男性友人，伊不知該男子姓名，只知其聯絡電話為
      0000000000號（見警卷第2頁）等情，倘被告未為上開陳
      述，何以警詢筆錄得將不詳姓名男子電話號碼具體記載？
      況被告該帳戶係於79年6月6日開戶，96年12月18日申請提
      款卡及補發存摺，有卷附華南商業銀行金華分行97年8月
      14 日華金字第0190號、97年9月22日華金字第0226號函及
      其附件可按，而被告於96年12月18日申辦上提款卡與存摺
      補發後，又確於同年月20日經送台南市郭綜合醫院急診室
      就醫，亦有台南市消防局96年12月20日被告救護記錄，及
      同年月日台南市郭綜合醫院被告急診資料可憑，是稽被告
      警詢所述於96年底申請存摺後，在醫院急診室交付帳戶存
      摺等情，乃屬有據。
（二）被告雖又稱伊係去銀行辦理補發存摺當天，因騎腳踏車不
      舒服，經送郭綜合醫院就醫，醒來時放在身上袋子裏的上
      開存摺等物就不翼而飛（本院卷第12、78頁）。然如上所
      述，被告申請提款卡及補發存摺係96年12月18日，而其送
      醫急診日則為同年月20日，申請提款卡及補發存摺日與就
      醫日期顯然有別，被告所辯去銀行當天送急診而遺失存摺
      、提款卡等物，已顯與事實不符；況金融帳戶為個人理財
      工具，一般人均悉不將密碼與提款卡放置一起，以免提款
      卡遺失，遭人盜領存款，縱存摺內無存款，若有遺失，亦
      應報失，以免遭人非法利用，然被告不但將提款卡與密碼
      同置一處（本院卷第80頁），且遺失存摺提款卡及密碼，
      卻未掛失或報警，其舉異於常情。又詐欺集團為確保詐騙
      款項得以保全，皆以收購他人存摺、提款卡為手段，以逃
      避警方之查緝，絕無持他人遺失之存摺、提款卡作詐欺取
      財工具，而招來警發之追查之理。被告前揭所辯與事理有
      違，顯係卸責之詞，實不足採。綜上，被告所辯既無足取
      ，而其警詢供述又屬有據，其交付存摺、提款卡等物供他
      人為詐欺取財工具之犯行，應堪認定。
三、核被告所為，係犯刑法第339條第1項詐欺取財罪。被告基於
    幫助他人為詐欺犯行之不確定故意，而為構成要件以外之提
    供帳戶等行為，為幫助犯，依刑法第30條第2項之規定，得
    按正犯之刑減輕之；且詐騙集團成員間有犯意之聯絡與行為
    之分擔，為共同正犯。爰審酌被告貪圖小利而提供帳戶供他
    人使用，幫助他人詐欺取財，助長他人犯罪，增加政府查緝
    困難，對於大眾財產交易安全、社會經濟穩定發展之危害非
    輕，並因而導致被害人受有新臺幣8,411元之損失，以及其
    犯後仍飾詞狡辯之態度等一切情狀，量處如主文所示之刑，
    並諭知易科罰金之折算標準。又被告前未曾受有期徒刑以上
    刑之宣告，有臺灣高等法院被告前案紀錄表在卷可憑，其經
    此偵、審程序之教訓後，應知所警惕，信無再犯之虞，且被
    告體弱，多次經送醫急救，亦有上開救護、就診紀錄及病歷
    可稽，本院因認所宣告之刑以暫不執行為適當，乃併予諭知
    緩刑2年，以勵自新。
據上論斷，刑事訴訟法第299條第1項前段，刑法第30條、第28條
、第339條第1項、第41條第1項前段、第74條第1項第1款，刑法
施行法第1條之1，判決如主文。
本案經檢察官丙○○到庭執行職務
中    華    民    國    97    年    10    月    23    日
                  刑事第十二庭  審判長法  官  卓穎毓
                                      法  官  莊玉熙
                                      法  官  魏玉英
以上正本證明與原本無異
如不服本判決應於收受本判後10日內向本院提出上訴書狀，並應
敘述具體理由。如未敘述上訴理由者，應於上訴期間屆滿後20日
內向本院補提理由書狀（均須按他造當事人之人數附繕本）「切
勿逕送上級法院」。
                                      書記官  曾盈靜
中    華    民    國    97    年    10    月    23    日
附錄本案論罪科刑法條全文
中華民國刑法第339條
意圖為自己或第三人不法之所有，以詐術使人將本人或第三人之
物交付者，處5年以下有期徒刑、拘役或科或併科1千元以下罰金
。
以前項方法得財產上不法之利益或使第三人得之者，亦同。
前二項之未遂犯罰之。


司法院資訊處製作；財團法人民間司法改革基金會備份。
